【裁判字號】    99,抗,1823
【裁判日期】    991129
【裁判案由】    拆屋還地
【裁判全文】
臺灣高等法院民事裁定                  99年度抗字第1823號
抗  告  人  林淑貞
相  對  人  梁雲洲
            李玉英
            劉本雄
上列當事人間請求拆屋還地事件，對於中華民國99年10月25日臺
灣新竹地方法院99年度補字第841號裁定提起抗告，本院裁定如
下：
    主  文
抗告駁回。
抗告費用由抗告人負擔。
    理  由
一、按「訴訟標的之價額，由法院核定。核定訴訟標的之價額，
    以起訴時之交易價額為準；無交易價額者，以原告就訴訟標
    的所有之利益為準。」、「以一訴附帶請求其孳息、損害賠
    償、違約金或費用者，不併算其價額。」、「因財產權而起
    訴，其訴訟標的之金額或價額在新臺幣十萬元以下部分，徵
    收一千元；逾十萬元至一百萬元部分，每萬元徵收一百元；
    逾一百萬元至一千萬元部分，每萬元徵收九十元；逾一千萬
    元至一億元部分，每萬元徵收八十元；逾一億元至十億元部
    分，每萬元徵收七十元；逾十億元部分，每萬元徵收六十元
    ；其畸零之數不滿萬元者，以萬元計算。」，民事訴訟法第
    77條之1第1、2項、第77條之2條第2項、第77條之13分別定
    有明文。而提起民事訴訟應依民事訴訟法第77條之13規定繳
    納裁判費，此為必須具備之程式。
二、查抗告人之起訴狀關於當事人欄部分所列原告，除抗告人外
    ，尚有林英田、林勇進、卓惠欽，惟具狀人欄祇列抗告人一
    人，且僅提出抗告人之財產歸屬資料清單及新竹市○○鎮○
    ○段357地號土地（下稱系爭土地）應有部分4分之1之土地
    登記謄本為證（見台灣台北地方法院99年度訴字第3939號卷
    ，下稱台北地院卷，第4、6、7頁），台北地院乃以抗告人
    為原告，裁定命其補正及移送台灣新竹地方法院（下稱新竹
    地院），亦由抗告人先後向台北地院陳報及補正土地登記謄
    本（見台北地院卷第10、12、13、16頁）。嗣新竹地院以抗
    告人為原告，裁定命其補正，抗告人亦於補正狀僅列其為原
    告，且提出其名義之系爭土地登記謄本、地價謄本及兩造間
    之存證信函等件為證（見新竹地院99年度補字第841號卷，
    下稱新竹地院卷第4、6至23頁），並向本院提出抗告，參以
    抗告人引用民法第821條規定為本件請求權之依據，爰僅列
    抗告人為本件原告處理。另抗告人起訴狀首頁即記載其訴訟
    標的物為系爭土地，雖其訴之聲明列有「（370）地號」等
    字（見台北地院卷第4、5頁），惟觀諸前揭財產歸屬資料清
    單及系爭土地登記謄本記載，抗告人並非「370地號」土地
    所有人，該「370地號」應屬與系爭土地相鄰土地之地號，
    故本件僅以系爭土地為抗告人請求相對人返還之土地。合先
    敘明。
三、本件抗告人本於所有權及民法第821條規定，請求相對人應
    將坐落系爭土地之地上物拆除，將土地返還予其，並賠償損
    害等語，並提出土地登記謄本、地價謄本及兩造間存證信函
    為證。可知抗告人等地主係將系爭土地係出租予相對人使用
    ，相對人並按抗告人持有系爭土地應有部分4分之1比例繳納
    租金予抗告人，嗣抗告人發函通知承租戶之相對人，以其欲
    收回系爭土地自建為由，限期相對人於民國96年3月1日以前
    拆屋還地，否則逾期將請求賠償。揆諸上開說明，本件拆屋
    還地之訴訟標的價額應以系爭土地所有權應有部分4分之1於
    抗告人起訴時之交易價額為準，而其交易價額應以公告土地
    現值每平方公尺28,083元計算（見新竹地院卷第9頁），其
    價額為4,949,629元【計算式：28,083（系爭土地每平方公
    尺之公告現值）×705（系爭土地面積）÷4（抗告人持有系
    爭土地權利範圍4分之1）≒4,949,629；元以下四捨五入】
    ，應徵第一審裁判費50,005元。至於抗告人所請求之損害賠
    償，因屬拆屋還地部分附帶請求之損害賠償，不併算其價額
    ，自無庸徵收此部分裁判費（最高法院96年度第4次民事庭
    會議決議參照）。
四、本件抗告意旨雖以相對人強占系爭土地，經其催告後，仍遲
    延交還，即應拋棄占有，並移送法辦強制拆除違章建築處理
    ，其依法不付裁判費云云。惟查抗告人訴請相對人拆屋還地
    及賠償損害，核屬私法糾葛之民事訴訟事件，要與建管單位
    是否拆除違章建築之公法行政處分無涉。抗告人既提起本件
    民事訴訟，自無因相對人占有系爭土地之建物屬於違章建築
    ，而免除其依法應預納第一審裁判費之義務（嗣法院會按訴
    訟結果，命敗訴之一方負擔訴訟費用全部或一部）。
五、從而，新竹地院於99年10月25日以99年度補字第841號裁定
    核定本件訴訟標的價額為4,949,629元，並命抗告人繳納第
    一審裁判費50,005元，並無不合。抗告意旨指摘原裁定不當
    ，求予廢棄，為無理由，應予駁回。爰裁定如主文。
中    華    民    國    99    年    11    月    29    日
                    民事第十六庭
                        審判長法  官  藍文祥
                              法  官  吳燁山
                              法  官  張競文
正本係照原本作成。
本裁定除以適用法規顯有錯誤為理由外，不得再抗告。如提起再
抗告，應於收受後10日內委任律師為代理人向本院提出再抗告狀
。並繳納再抗告費新台幣１千元。
中    華    民    國    99    年    11    月    29    日
                              書記官  章大富

司法院資訊處製作；財團法人民間司法改革基金會備份。
